【裁判字號】    89,訴,615
【裁判日期】    890601
【裁判案由】    搶奪等
【裁判全文】
臺灣高雄地方法院刑事判決                          八十九年度訴字第六一五號
    公  訴  人  臺灣高雄地方法院檢察署檢察官
    被      告  丙○○
    選任辯護人  郭清寶律師
    被      告  甲○○
右列被告等因搶奪等案件，經檢察官提起公訴（八十八年度偵字第二一九五０號），
本院判決如左：
    主  文
丙○○無罪。
甲○○公訴不受理。
    理  由
甲、被告丙○○部分：
一、公訴意旨及其論據如起訴書所載（如附件）。
二、按犯罪事實應依證據認定之，無證據不得推定其犯罪事實；不能證明被告犯罪者
    ，應諭知無罪之判決，刑事訴訟法第一百五十四條、第三百零一條第一項定有明
    文。次按刑法第三百二十五條之搶奪罪，為學說上所稱之「意圖犯」，故於客觀
    要件外，在主觀要件上除有犯罪故意外，須另以「意圖為自己或第三人不法所有
    」為成立要件，因此，如行為人並無此「不法所有之意圖」即不該當於構成要件
    而不成立犯罪。
三、訊據被告丙○○固不否認曾自告訴人乙○○取得新台幣（下同）一萬元之事實，
    然堅決否認犯行，辯稱：該一萬元是借款，不是搶奪之金錢，其並無不法所有之
    意圖等語。經查：（一）、被告自告訴人取得該一萬元之過程，依告訴人於本院
    審理中指述為：我在數錢時，丙○○說很久沒有看到這麼多錢了，說『借我袋袋
    看（台語）』後，就拿走放入他的口袋；我當時不是很願意，但因他說有困難，
    而且他會還的，加上有一點點認識他，就不好意思很堅決的要他馬上還等語。證
    人丁○○於偵查中證稱：被告將錢自乙○○手中抽走後，乙○○表示要回該筆錢
    時，丙○○有表示要向她借，但乙○○不同意等語。則以被告於拿走該筆錢之前
    確曾先向告訴人表示「借我袋袋看」始取走該筆錢、於自告訴人要取回錢時有表
    示要向告訴人借用、被告與告訴人間係認識之朋友而非不相識之人等情，被告於
    取得該筆錢時之手段雖有未經告訴人同意後即取走之情形，惟其主觀上應無為自
    己不法所有之意圖，否則應不會先表示「借我袋袋看」之言詞後始取走該筆錢，
    及於自告訴人要取回錢時表示要向告訴人借用之言語。（二）、另參酌本件被告
    取走告訴人一萬元之時間係於八十六年十二月間，被告係告訴人認識而非不認識
    致無法追蹤尋覓之人，如告訴人當時確實認為被告係搶奪其一萬元，自可報案逮
    捕被告並取回該一萬元，然告訴人並未報案，且係遲至被告與其父即同案被告甲○○於八十八年七、八月間發生糾紛，丙○○因而對甲○○提起傷害告訴後，始
    認為被告係搶奪而提出告訴，其情狀並不合理，且告訴人於警偵訊及本院審理中
    對於被告究係突然衝過去搶錢或站在其背後將錢抽走、其剩下的錢究竟有無再拿
    至信用合作社存款等之指述不一，而有指述不一之瑕疵，則告訴人之指述應有誇
    大不實之處，其指述既有瑕疵及不合理之處，自不足以做為認定被告犯罪之積極
    證據。（三）、被告既無取得不法利益之意圖，則自與前述法條之構成要件不符
    ；此外，本院又查無其他證據足認被告確有公訴人所指之犯行，依前揭法條規定
    及判例意旨，自應諭知被告無罪之判決。
乙、被告甲○○部分：
一、公訴意旨如起訴書所載（如附件）。
二、按告訴乃論之罪，告訴人於第一審辯論終結前，得撤回其告訴；又告訴經撤回者
    ，法院應諭知不受理之判決，刑事訴訟法第二百三十八條第一項，及第三百零三
    條第三款定有明文。
三、本件被告甲○○係因投擲檳榔刀致使告訴人丙○○受有左側顏面撕裂傷、右側眼
    臉瘀血等傷害之事實，經檢察官提起公訴，認被告係犯刑法第二百七十七條第一
    項之傷害罪。該罪依同法第二百八十七條前段之規定，須告訴乃論。茲據告訴人
    丙○○於本院審理中，聲請撤回其告訴，揆諸前開說明，自應諭知不受理之判決
    。
據上論斷，應依刑事訴訟法第三百零一條第一項、第三百零三條第三款，判決如主文
。
中      華      民      國    八十九    年      六      月      一      日
                                  臺灣高雄地方法院刑事第一庭
                                      法  官  郭文通
右正本證明與原本無異。
如不服本判決，應於判決送達後十日內，向本院提出上訴狀。
                                      書記官  黃國忠
中      華      民      國    八十九    年      六      月      一      日


司法院資訊處製作；財團法人民間司法改革基金會備份。
